臺灣臺中地方法院交通事件裁定　　　 100年度交聲字第2276號
原處分機關　交通部公路總局臺中區監理所豐原監理站
異　議　人
即受處分人　紀福林
上列受處分人因違反道路交通管理處罰條例案件，對於交通部公
路總局臺中區監理所豐原監理站中華民國100 年7 月11日所為之
裁決（豐監稽違字第裁63-Z00000000號裁決書），聲明異議，本
院裁定如下：
    主  文
異議駁回。
    理  由
一、聲明異議意旨略以：因第一次持有營業大貨車駕照，不知道
    三年須審驗一次，所以才沒有去審驗；且常年累月在外奔波
    不在家，在沒有接獲通知書或註銷處分書的情況下，造成本
    件違規，實在有點冤枉；又營業大貨車駕照雖經註銷，但伊
    仍擁有普通大貨車駕照，只是在沒有接到任何通知下，才沒
    有去更換，並非惡意或故意不去更換普通大貨車駕照，故本
    件判以無照駕駛，實有不公，請求改判越級駕駛等語。
二、原處分機關略以：異議人即受處分人紀福林（下稱異議人）
    於民國100 年4 月5 日10時10分許，駕駛車牌號碼589-HK號
    營業大貨車，行經國道三號高速公路北上148.9 公里處，因
    「駕駛執照業經註銷（逾審逕註99/1/7）駕駛營業大貨車」
    違規，為內政部警政署國道公路警察局第二警察隊以公警局
    交字第Z00000000 號違反道路交通管理事件通知單攔檢舉發
    ，異議人於應到案日期前提出申訴，本站遂於100 年7 月11
    日以豐監稽違字第裁63-Z00000000號裁決書，依道路交通管
    理處罰條例第21條之1 第1 項第5 款規定，裁處異議人罰鍰
    新臺幣（下同）6 萬元，並扣繳駕駛執照，於法並無不合等
    語。
三、按汽車駕駛人駕駛聯結車、大客車、大貨車，有駕駛執照業
    經吊銷、註銷仍駕車之情形者，汽車所有人及駕駛人各處4
    萬元以上8 萬元以下罰鍰，當場禁止其駕駛，並應扣繳駕駛
    執照。道路交通管理處罰條例第21條之1 第1 項第5 款、第
    2 項前段定有明文。
四、經查：
  (一)異議人原持有大貨車職業駕駛執照之指定審驗日期為97年11
    月20日，因逾期1 年以上尚未審驗，經原處分機關依道路交
    通管理處罰條例第26條第1 項規定，以處分書送達之日即99
    年1 月7 日逕行註銷其大貨車職業駕駛執照乙節，有原處分
    機關98年12月1 日豐監逾駕註字第63-d-00000000000號汽車
    駕駛執照註銷處分書、送達證書及汽車駕照基本資料在卷可
    稽（見本院卷第8 、9 、25頁）；嗣異議人在上開駕照經註
    銷後，仍於100 年4 月5 日上午10時10分許，在國道三號北
    向148.9 公里處，駕駛車牌號碼589-HK號營業大貨車為警查
    獲等情，亦有內政部警政署國道公路警察局公警局交字第Z0
    0000000 號違反道路交通管理事件通知單、本件裁決書等件
    附卷為憑（見本院卷第4 、11頁），是本件異議人確有職業
    大貨車駕駛執照經主管機關註銷後，仍駕駛系爭營業大貨車
    之違規事實，堪予認定。
  (二)按處理違反道路交通管理事件，有關文書送達之程序，依行
    政程序法之規定；送達，於應受送達人之住居所、事務所或
    營業所為之；於應送達處所不獲會晤應受送達人時，得將文
    書付與有辨別事理能力之同居人、受雇人或應送達處所之接
    收郵件人員。應受送達人或其同居人、受雇人、接收郵件人
    員無正當理由拒絕收領文書時，得將文書留置於應送達處所
    ，以為送達；又送達不能依前2 條規定為之者，得將文書寄
    存送達地之地方自治或警察機關，並作送達通知書2 份，1
    份黏貼於應受送達人住居所、事務所、營業所或其就業處所
    門首，另1 份交由鄰居轉交或置於該送達處所信箱或其他適
    當位置，以為送達。前項情形，由郵政機關為送達者，得將
    文書寄存於送達地之郵政機關。寄存機關自收受寄存文書之
    日起，應保存3 個月，違反道路交通管理事件統一裁罰基準
    及處理細則第5 條、行政程序法第72條第1 項前段、第73條
    第1 項、第3 項、第74條亦分別定有明文。上開行政程序法
    第74條所定之寄存送達，以寄存送達當日即生送達效力（臺
    灣高等法院暨所屬法院97年11月12日97年法律座談會決議意
    旨參照）。本件異議人自88年3 月29日遷入「臺中市○○區
    ○○路51巷12弄8 號」，迄今戶籍地仍在上址，未曾辦理變
    更，且異議人始終未向監理機關辦理地址變更乙節，此有卷
    附之個人基本資料查詢結果、證號查詢汽車駕駛人資料各1
    份可稽（見本院卷第21至26頁）；而上開汽車駕駛執照註銷
    處分書已依原處分人之戶籍地址為送達，並於99年1 月7 日
    寄存送達於龍津郵局，亦交通部公路總局臺中區監理所豐原
    監理站送達證書在卷可憑，依行政程序法第74條之規定，上
    開處分書已為合法之送達，合先敘明。
  (三)次按，汽車駕駛人之姓名、出生年、月、日、住址有變更者
    應填具異動登記書，檢同身分證或戶口名簿，向公路監理機
    關申請，道路交通安全規則第75條第1 項第1 款定有明文。
    異議人固執以未曾收受本件汽車駕駛執照註銷處分書為由提
    起本件異議；然關於汽車駕駛人基本資料之變更，依首揭道
    路交通規則之規定，應檢具相關文件向監理機關申請變更之
    ，此為主管機關基於核發駕駛執照後，所為必要性與正確性
    之管理，故無論係更名、遷戶籍或年籍之變更等事由，依法
    均使車輛所有人負有公法上之通報義務；是異議人倘有遷徙
    住所之事實，自應依循前揭規定向主管監理機關申請辦理住
    址之變更，否則其片面遷徙住所又不依法辦理異動，監理機
    關如何得知異議人之住所有所變更？自僅能就汽車駕駛人原
    登記車籍地或戶籍地送達文書，此時，若異議人無從收受送
    達文書，其不利益當歸由未盡申請地址異動義務之異議人自
    行承擔。從而，上開處分書既已合法送達，已如前述，是其
    職業大貨車之駕駛執照即應於99年1 月7 日業經主管機關註
    銷在案，自無疑義。
  (四)至異議人另以改判越級駕駛等語置辯，按經逕行註銷駕駛執
    照之職業汽車駕駛人，得申請換發同等車類之普通駕駛執照
    ；職業汽車駕駛人得憑因逾期審驗被註銷之職業駕駛執照，
    申請換發同等車類之普通駕駛執照。但在未換發普通駕駛執
    照前，不得駕駛汽車，道路交通管理處罰條例第26條第2 項
    及道路交通安全規則第54條第3 項分別定有明文。是以，職
    業汽車駕駛執照倘因逾期審驗而遭註銷，固得申請換發同等
    車類之普通駕駛執照，惟在未換發普通駕駛執照前，仍不得
    持已註銷之駕駛執照駕駛汽車甚明。本件異議人係於違規之
    翌日即100 年4 月6 日始向監理機關換發取得大貨車普通駕
    駛執照，有汽車駕照基本資料在卷可證（見本院卷第26頁）
    ，足見異議人於100 年4 月5 日駕駛系爭營業大貨車時，既
    已遭主管機關註銷職業大貨車駕駛執照，其本不得駕駛營業
    大貨車，復未依法換發普通大貨車駕駛執照，為警查獲時亦
    非駕駛一般大貨車，自難認係越級駕駛，是異議人所辯，容
    有誤會，委無足採。
五、綜上所述，本件異議人於上開時、地確有違反道路交通管理
    處罰條例第21條之1 第1 項第5 款之規定，洵堪認定。本件
    原處分機關援引首揭規定所為之處分，於法並無不合，本件
    異議為無理由，應予駁回。
六、依道路交通管理處罰條例第87條第2 項，道路交通事件處理
    辦法第18條，裁定如主文。
中    華    民    國  100     年    9     月    19    日
                  交通法庭    法  官   戰諭威
以上正本證明與原本無異。
如不服本裁定，應於裁定送達後5 日內向本院提出抗告狀( 須附
抗告狀繕本) 。
中    華    民    國  100     年    9     月    19    日
                              書記官   許清源